【裁判字號】    95,交抗,873
【裁判日期】    951113
【裁判案由】    違反道路交通管理處罰條例
【裁判全文】
臺灣高等法院交通事件裁定             95年度交抗字第873號
抗  告  人
即受處分人  甲○○
上列抗告人因違反道路交通管理處罰條例案件，不服臺灣臺北地
方法院95年度交聲字第614號，中華民國95年9月29日裁定，提起
抗告，本院裁定如下：
    主  文
抗告駁回。
    理  由
一、按汽車駕駛人拒絕接受道路交通管理處罰條例第35條第1項
    之酒精濃度測試之檢定者，處新臺幣（下同）6萬元罰鍰，
    並當場移置保管其車輛及吊銷其駕駛執照，道路交通管理處
    罰條例第35條第3項前段定有明文。又汽車駕駛人，曾依第
    35條第3項前段之規定吊銷駕駛執照者，3年內不得考領駕駛
    執照，同條例第67條第2項復有明定。
二、抗告人即受處分人甲○○於民國95年4月26日晚間11時50分
    許，駕駛車牌號碼6966-DZ號自用小客車，在桃園縣桃園市
    ○○路與大興西路口處，適桃園縣政府警察局桃園分局同安
    派出所員警於該處執行全國性取締酒後駕駛勤務，而攔查受
    處分人，詎受處分人拒絕接受酒精測試，便以「拒絕警方酒
    精測試（經2次告知均拒絕）禁駛」之違規，而以桃警局交
    字第DB0000000號舉發違反交通管理事件通知單，以受處分
    人有違反前揭道路交通管理處罰條例第35條第3項規定之行
    為製單舉發，並代保管空車1部。受處分人於95年5月9日提
    出陳述，經原處分機關函查後認受處分人確實有違規之事實
    ，原處分機關乃依道路交通管理處罰條例第35條第3項、第
    67條第2項、違反道路交通管理事件統一裁罰基準及處理細
    則第41條第4項之規定，以北監自裁字第裁40-DB0000000號
    違反道路交通管理事件裁決書裁處受處分人罰鍰6萬元，並
    吊銷駕駛執照，3年內禁考。
三、抗告意旨略以：受處分人為醫師，身為第一線醫療工作者，
    常見加護病房中呼吸機器使用之交互感染，因從未使用酒測
    器，非常擔心衛生與感染問題，當天晚上受處分人沒親眼看
    見員警現場更換吹管，不知吹管何時換新、員警帶多少吹管
    更換、當天已臨檢多少人次？且員警確實並未當場更換，原
    審對此並未詳加審查。當天員警並未告知酒測器使用方法，
    ，亦未告知不接受酒測之處罰為6萬元及吊銷駕照，3年內不
    得重考，員警未盡告知義務。又受處分人當場表示無拒絕酒
    測之意，隨即要求接受酒測，然為警拒絕，為此不服云云。
四、經查：
（一）受處分人於前揭時日駕車行經桃園縣桃園市○○路與大興
      西路口處，有拒絕接受酒精測試之違規事實，業據證人即
      員警李代飛以具結擔保其供述之真實性並在負擔偽證罪之
      心理處罰狀態下證稱：「我們是用口袋戰術，當時上級指
      示針對酒醉駕車取締，那是全國性的，是內政部警政署發
      公函要求這樣做。我們10點以後對中正路、大興西路口做
      封鎖，請駕駛人搖下車窗，看車內有無酒精的味道，如果
      沒有，就直接放行，如果有聞到酒精味道，就會先用偵測
      棒吹氣做測試。我們當時對受處分人有聞到酒精的味道，
      我們就請他用酒精測試器測試，我們的吹管都是新的，受
      處分人有說他是醫生的身分，表示以他專業性的判斷，作
      這個會不會有感染的危險。我們有表示吹管都是新的有塑
      膠袋密封，吹過就會丟棄，但受處分人還是拒絕酒測，他
      說等一下再吹，或是先喝個水，我也有告知他不配合要開
      拒絕酒測的單子，時間大概花了20幾分鐘，……20幾分鐘
      內，我有持續要求受處分人作酒測」「（受處分人當時是
      否質疑你們的機器有感染的問題？）他沒有很明確的表示
      ，他只是擔心是否會被感染，且我有告訴他拒絕酒測，處
      罰是6萬元」「我們有告訴他們酒測器之使用方法，駕駛
      人只要對吹管吹氣就可以」等語綦詳（見原審卷第20頁反
      面至第21頁），徵諸證人李代飛為依法執行交通勤務之員
      警，與受處分人素不相識，並無宿怨，自應無甘冒自身觸
      犯偽證罪之風險而設詞誣攀受處分人之理，故證人即警員
      李代飛之證言，應為平允可信。
（二）受處分人於原審亦自承：「我知道他有換新，但我們還是
      擔心機器本身受到感染，加上當時現場情況混亂，我當天
      確實沒有喝酒，因為我旁邊的乘客有喝酒，所以整個車子
      都有酒味……」（見原審卷第20頁反面）等情，顯見員警
      李代飛當時並非憑空要求受處分人接受酒測，乃是依據其
      聞到受處分人有酒味，合理懷疑受處分人有飲酒，而要求
      受處分人接受酒精濃度測試，且員警業已事先更換新吹管
      ，告知受處分人酒測器之使用方法，是員警要求受處分人
      接受酒測，並無不正當，且已盡舉發違規前之告知義務。
      惟受處分人仍予推託或以可能受到感染為由不配合接受酒
      測，其主觀上顯有拒絕酒測之意。另參以警方使用酒精測
      試器實施測試，酒測值分析完成後，受測者所呼之氣會自
      行排放出分析器，其分析器機體並未與受測者接觸，吹嘴
      亦逐次更換，每使用1年或1000次即送經濟部標準檢驗局
      檢驗，亦無細菌感染之慮，有桃園分局95年8月29日桃警
      分交字第0951038649號函（見原審卷第31頁）可稽，是受
      處分人以吹頭是否合乎衛生條件及機器可能受到感染為由
      拒不接受酒測，自屬無據。受處分人辯稱其係對酒測器之
      吹嘴是否合乎衛生條件及酒測器可能受到感染而不敢接受
      酒測，並無拒絕酒測之意，員警並未盡告知義務云云，尚
      不足採。
（三）又受處分人於原審時自承：「……我拿到紅單後，發現是
      開拒絕酒測，我有表示要做酒測，看是否前面的單子是否
      可以取消」（見原審卷第21頁）等情，且受處分人亦於桃
      警局交字第DB0000000號舉發違反交通管理事件通知單簽
      名（見原審卷第8頁），則可確定警員確實有遵照取締酒
      後駕車程序作業規定標準辦理，並經受處分人當場簽認無
      訛，受處分人有前揭之違規行為，堪以認定。受處分人縱
      於事後表示願意接受酒測，顯不影響前開違規事實之認定
      ，所辯上情，均無足採。
（四）本件事證明確，受處分人有於前揭時地駕駛車輛拒絕接受
      警方酒精濃度測試之違規行為，洵堪認定。
五、原審法院因而認受處分人確有前開違規行為，原處分機關依
    前揭規定，裁處受處分人罰鍰6萬元，並吊銷駕駛執照，3年
    內禁考，並無違誤，因而駁回受處分人異議之聲明，經核並
    無不合。受處分人所提抗告為無理由，應予駁回。
據上論結，應依道路交通管理處罰條例第89條、道路交通案件處
理辦法第26條、刑事訴訟法第412條，裁定如主文。
中    華    民    國    95    年    11    月    13    日
                  刑事第二庭審判長法  官  呂丹玉
                                  法  官  林銓正
                                  法  官  王詠寰
以上正本證明與原本無異。
不得再抗告。
                                  書記官  駱麗君
中    華    民    國    95    年    11    月    13    日


司法院資訊處製作；財團法人民間司法改革基金會備份。
